【裁判字號】    94,訴,712
【裁判日期】    951030
【裁判案由】    毒品危害防制條例
【裁判全文】
臺灣高雄地方法院刑事判決               94年度訴字第712號
公  訴  人  臺灣高雄地方法院檢察署檢察官
被      告  甲○○
選任辯護人  張蓉成律師
上列被告因違反毒品危害防制條例案件，經檢察官提起公訴（93
年度偵字第23490 號），本院判決如下：
    主  文
甲○○共同連續販賣第四級毒品，處有期徒刑年肆月。扣案之
第四級毒品硝甲西泮（Nimetazepam） 伍拾顆、Panasonic X400
型行動電話壹支 (含門號0000000000號SIM 卡壹張)、 帳冊壹頁
，均沒收。未扣案之販賣第四級毒品所得新臺幣壹仟佰元連帶
沒收，如全部或一部不能沒收時，以其與共犯丙○○之財產抵償
之。
    事  實
一、甲○○與丙○○（販賣第四級毒品另經本院94年度訴字第89
    1 號判決確定）為朋友關係。甲○○於民國93年11月11日起
    承租高雄市○○區○○路158 號5 樓A 室，丙○○則於同年
    11月16日搬至上址，二人約定財物不分彼此，而同財共居，
    且前以不詳比例共同出資，由丙○○於93年10月底某日，在
    高雄市苓雅區○○○路63號「EASY PUB」內，向真實姓名不
    詳綽號「阿猴」之成年男子，以總價新臺幣（下同）18,900
    元之價格，販入第四級毒品硝甲西泮（Nimetazepam ，俗稱
    「一粒眠」，又稱「紅豆」。下稱「一粒眠」）100 顆、非
    管制藥品「Fluoxetine」共43顆、每包毛重0. 3公克之第二
    級毒品甲基安非他命3 包（販入甲基安非他命部分另經本院
    93年度簡字第6437號依施用第二級毒品罪判決確定），本欲
    供二人施用。
二、詎二人因均無業，未有正當收入，為賺取共同生活所需費用
    ，均明知「一粒眠」屬第四級毒品，依法不得販賣，竟基於
    意圖營利販賣第四級毒品之概括犯意聯絡，先後於下列時、
    地，均由甲○○上網兜售，俟覓得買家後，再由丙○○將「
    一粒眠」交由甲○○，攜至約定地點交予買受人，並將販賣
    毒品所得如數交予丙○○，以支應二人之共同開銷：
 (一) 由甲○○於93年11月16日晚間11時許，以其所有Panasonic
    X400型、門號0000000000號之行動電話，與事前在網路上達
    成向其購買「一粒眠」毒品合意之真實姓名年籍不詳、綽號
    「亂舞」成年男子聯繫後，以每顆約45元至50元之價格，在
    高雄市新興區新興市場內，賣出價值共1,000 元之「一粒眠
    」毒品予該綽號「亂舞」之成年男子。販賣毒品之所得，則
    全數交予丙○○，由丙○○將交易毒品之對象、價格等項記
    錄在其所有之帳冊。
 (二) 復由甲○○於同年11月17日凌晨2 時許，仍以其所有之上開
    行動電話，與事先在網路上達成向其購買「一粒眠」合意之
    另一名真實姓名年籍不詳、綽號「素質」之成年男子聯繫後
    ，以每顆45元至50元之價格，在高雄市新興區○○○路「麥
    當勞」速食店前，賣出價值300 元之「一粒眠」予該綽號「
    素質」之成年男子。販賣毒品之所得仍如數交予丙○○，由
    丙○○將交易毒品之對象、價格等項記錄在其所有之帳冊。
 (三) 又由甲○○於同年11月17日下午2 時許，在高雄市新興區○○○路193 之10號「藍語網咖」內上網，並以「豆豆先生」
    之匿稱，在「一網情深聯天聯盟」網站之「網ㄖ戀情」聊天
    室內，刊登「誰要拿紅豆密我！」之訊息，欲吸引同在網路
    聊天室且有意購買「一粒眠」之不特定人，向其詢價洽購「
    一粒眠」毒品。適有高雄市政府警察局左營分局舊城派出所
    之員警乙○○，於執行網路巡邏勤務時，亦連結至上開網頁
    而發現甲○○所刊登之該則訊息，即佯以「JOG 素質弟」之
    化名，向本有販賣毒品犯意之甲○○洽購「一粒眠」。甲○○以為覓得買家，遂請乙○○撥打其所有之上開行動電話門
    號與其聯絡，雙方並合意以總價4,000 元賣出「一粒眠」11
    顆及搖頭丸（實為非管制藥品「Fluoxetine」）共10顆，並
    於同日下午5 時許，在高雄市新興區○○○路「麥當勞」速
    食店前交易。嗣甲○○屆時依約前往，於尚未交付「一粒眠
    」完成交易前，即為警當場查獲，並扣得其與丙○○共有，
    欲交付予乙○○之「一粒眠」11顆、非管制藥品「Fluoxeti
    ne」10顆，及其所有供聯絡買賣毒品所用之Panasonic X400
    型行動電話1 支 (含門號0000000000號SIM 卡1 張)。 並由
    甲○○帶同員警前往其上址住處查獲丙○○，並扣得其與丙○○共有尚未賣出之「一粒眠」39顆、丙○○所有用於記載
    交易毒品結果之帳冊1 頁。
三、案經高雄市政府警察局左營分局報請臺灣高雄地方法院檢察
    署檢察官偵查起訴。
    理  由
一、證據能力部分：
 (一) 證人即另案被告丙○○於偵查中就被告甲○○涉案部分向檢
    察官所為之陳述，業經具結以擔保其陳述之真實性，且嗣於
    審判中到場作證，已給予被告及辯護人詰問之機會，其對質
    詰問權已受保障，應認證人於偵查中之陳述並無顯不可信之
    情況，依刑事訴訟法第159 條之1 第2 項規定，自得作為證
    據。
 (二) 證人丙○○於警詢中就被告甲○○涉案部分所為之陳述，與
    審判中有所不符，本院經比較兩者作成之情況：其於警詢中
    之陳述，未與被告同庭接受訊問，較無人情壓力，且未受外
    界之污染，較少權衡利害關係；於審判中因與被告同庭陳述
    ，心理上受有人情壓力，且自身涉案部分業經判決有罪確定
    並已入監執行，其再就被告涉案部分陳述時，客觀環境已生
    重大變化，又經相當時日以權衡利害關係，可能受有不當影
    響，應認先前於警詢中之陳述具有可信之特別情況，且為證
    明被告本件犯罪存否所必要，依刑事訴訟法第159 條之2 規
    定，亦得作為證據。
 (三) 至本判決所引用據以認定事實之其他各項證據，均經檢察官
    、被告及辯護人於審理中同意作為證據，且經本院於審判期
    日依法定調查方法逐一調查，並由檢察官、被告及辯護人分
    別表示意見，復查無何法定證據取得禁止或證據使用禁止之
    情形，應認各該證據資料，均有證據能力。
二、認定事實所憑證據及被告之辯解：
    被告甲○○固於本院審理中承認其與另案被告丙○○為朋友
    關係，並承租上開住處而與丙○○同財共居，有與丙○○共
    同出資，由丙○○販入「一粒眠」100 顆欲共同施用；復於
    前揭時、地，以「豆豆先生」之匿稱，在上開網路聊天室內
    與化名「JOG 素質弟」之員警乙○○洽談出售「一粒眠」之
    事宜，並留下前開行動電話號碼由乙○○與其聯絡，同意以
    前開價格賣出「一粒眠」11顆予乙○○，惟於約定時、地，
    未及交付即為警當場查獲，而帶同員警前往上址住處查獲丙○○並扣得上開物品等情。惟矢口否認有販賣第四級毒品予
    綽號分別為「亂舞」、「素質」等二名不詳成年男子之犯行
    ，辯稱：我沒有見過「亂舞」或「素質」，是丙○○叫我拿
    「一粒眠」放在新興區的新興市○○○○路的「麥當勞」。
    我把東西放著，我人就走了，我沒有收錢云云。經查：
 (一) 被告甲○○與另案被告丙○○為朋友關係，承租上開住處與
    丙○○同財共居，復與丙○○共同出資，由丙○○販入「一
    粒眠」100 顆欲共同施用；嗣於前揭時、地，在網路聊天室
    內同意出售「一粒眠」予員警乙○○，並留下其所有之上開
    行動電話供乙○○與其聯絡，約定賣予「一粒眠」11顆，惟
    未及交付即於約定地點為警當場查獲，隨即帶同員警前往上
    址住處查獲丙○○並扣得上開物品等情，業據被告直承不諱
    （本院卷第32、33、88、89頁），核與證人即另案被告丙○○、證人即查獲員警乙○○證述相符（本院卷第205 至207
    、212 、213 、232 至237 頁），並有現場採證照片11幀附
    卷可稽（警卷第52至57頁）。而扣案錠劑50顆，經送高雄醫
    學大學附設中和紀念醫院檢驗結果，均屬第四級毒品「一粒
    眠」即硝甲西泮（Nimetazepam） ，有該醫院檢驗報告3 份
    在卷可參（偵卷第43、44、51頁）。此外，復有Panasonic
    X400型行動電話1 支 (含門號0000000000號SIM 卡1 張)、
    帳冊1 頁扣案為憑。
 (二) 被告於網路聊天室係以「紅豆」表示「一粒眠」、「草莓」
    表示紅色有草莓味道之「一粒眠」、「原味」表示沒有特殊
    味道之「一粒眠」，為被告所自承（警卷第7 頁），核與證
    人丙○○、乙○○證述相符（本院卷第233 、235 頁）。證
    人乙○○並證稱：我於執行網路巡邏勤務時，在「一網情深
    聯天聯盟」網站「網ㄖ戀情」聊天室內，發現甲○○以「豆
    豆先生」之暱稱，刊登「誰要拿紅豆密我！」之訊息，依過
    去查獲販毒案件之經驗，所謂「紅豆」即係「一粒眠」毒品
    ，所以研判該「豆豆先生」顯有販賣「一粒眠」毒品之犯意
    ，於是化名「JOG 素質弟」與其接觸。至於擷取網頁畫面存
    證之方式，是直接按電腦「列印」鍵，將網頁列印出來，若
    聊天室內同時有很多人以文字交談時，畫面更新之速度會加
    快，必須先按住滑鼠左鍵拖曳將畫面反白特定後，加以「複
    製」、「儲存」，事後再列印，但有時還是會來不及擷取重
    要對話之畫面等語（本院卷第239 頁）。另依卷附已擷取之
    對話畫面所示，被告以「豆豆先生」暱稱，頻向化名「JOG
    素質弟」之員警乙○○發出：「阿你是咬買啥ㄇ」、「我有
    草莓…原味ㄉ」、「你要買啥ㄇㄉ」、「你出ㄍ價合理我就
    邁阿…可以ㄇ以現在ㄉ行情」、「60」、「阿看你要拿ㄐ見
    阿」等訊息（警卷第40至44頁），一再主動詢問對方要買何
    種毒品，並介紹自己能供應之毒品，要求對方依目前行情出
    價，及開價詢問對方購買之數量，顯見其原有販賣毒品之犯
    意，而不斷為要約之引誘，員警則不過隱瞞身分偽以達成買
    賣之合意而已，自屬合法之誘捕，而非本無販賣毒品決意，
    經員警引誘始萌犯意之「陷害教唆」。是被告確有在網路上
    販賣「一粒眠」毒品，並依約攜帶「一粒眠」到場，惟於交
    付前為警當場查獲，致未得逞之犯行，堪予認定。
 (三) 本件全部毒品之來源，係由被告與另案被告丙○○共同出資
    ，由丙○○於93年10月底，在高雄市苓雅區○○○路63號的
    「EASY PUB」內，向真實姓名不詳綽號「阿猴」之成年男子
    ，以總價18,900元之價格，購入「一粒眠」100 顆、甲基安
    非他命3 包（每包毛重0. 3公克）、搖頭丸（經檢驗結果係
    非管制藥品「Fluoxetine」）共43顆，原欲供被告及證人丙○○共同施用等情，為被告所自承，並經證人丙○○證述明
    確（警卷第22頁、偵卷第18頁、本院卷第213 頁），並有高
    雄醫學大學附設中和紀念醫院檢驗報告5 份在卷可參（偵卷
    第40至42、52、53頁）。被告於警詢中供稱：被警察抓這次
    是第三次販賣「一粒眠」毒品，之前曾完成二次交易，大約
    賺到1,30 0元左右，都交給丙○○，之前我們有說好，賺到
    錢的話他會幫我付房租，像現在我們三餐的便當、飲料都是
    丙○○支付的。扣案帳冊上記載的「亂舞」、「素質」就是
    我之前賣得手的那二次買家的網名。「亂舞」是11月16日晚
    間11時許，約在新興市場內交易；「素質」是在11月17日下
    午2 時許，約在五福二路的「麥當勞」前面交易，我是自願
    幫丙○○賣毒品的，因為找不到工作，最近手頭覺得很緊，
    想賺一點錢當生活費等語（警卷第12、14頁）；於本院審查
    檢察官聲請羈押之訊問時，供稱：我在網路上販賣毒品是因
    為想賺取生活費，之前曾經成交過二次，都是我留電話在網
    路上，然後買家聯絡我。我與丙○○住在一起，毒品是與丙○○一起賣的。毒品是丙○○去買的，都放在一起，賣得的
    錢也放在一起，都交給丙○○等語（聲羈卷第4 至6 頁）；
    於偵查中仍供承：我的錢都交由丙○○保管運用，支付生活
    費，買毒品我有出錢，但我不認識藥頭，是丙○○出面去買
    的等語（偵卷第24頁）。證人丙○○則於警詢中證稱：甲○○是上網找到買家後，再來跟我拿去賣。甲○○說之前完成
    二次交易所賺得1,300 元都交給我，是有這件事，因為我們
    共同生活，這些錢都是作為我們的生活費用。扣案帳冊是我
    記帳的，「紅豆原味」是指原味的「一粒眠」、「草莓口味
    」是指草莓口味的「一粒眠」等語（警卷第23、24頁）；於
    偵查中則陳稱：我與甲○○住在一起的時候，身上只剩1 千
    多元，正要找工作，甲○○也找不到工作，他是賣掉自己的
    望遠鏡、音響及其他家裡的東西，才來租這間房子的。甲○○曾經拿過1 千多元給我，因為生活費用是我們一起付，甲○○怕自己花錢太兇，所以錢先拿給我，生活開銷都是我在
    處理等語（偵卷第16頁），二人所述互核一致。而被告與另
    案被告丙○○同住一處，生活上飲食、租金等項無一不需用
    錢，被告既已變賣其所有之全部物品，始有能力租屋；另案
    被告丙○○經濟更形拮据，僅有1 千多元，且二人均未工作
    而無收入來源，則生活將何以為繼，衡情唯有販賣渠二人先
    前合資購買之「一粒眠」，賺取差價以謀生，足認二人所述
    非僅互為一致，且與事理相符，堪予採信。參以被告係因於
    網路上欲販賣「一粒眠」予員警乙○○而遭查獲，竟於警詢
    中主動供述前開二次販賣「一粒眠」予綽號分別為「亂舞」
    、「素質」等情，又能詳述時間、地點及販賣所得，倘無此
    事，被告何需杜撰此一不利於己之情節，實違常理。再觀諸
    扣案帳冊所載：「紅豆原味庫存×13件」、「草莓口味庫存
    ×26件」、「亂舞×1000」、「素質×300 」等文字（警卷
    第48頁），與被告所述賣予「亂舞」1,000 元、「素質」
    300 元等語相符，況且如非買賣，何有「庫存」之記載，益
    徵被告於警詢中之自白，信而有徵，堪予採信。是被告與另
    案被告丙○○確因缺乏生活費用，乃共同基於意圖營利販賣
    「一粒眠」毒品之意思，由被告上網覓得「亂舞」、「素質
    」及員警乙○○偽裝之「JOG 素質弟」等買家，再由丙○○
    將二人先前合資購買之「一粒眠」毒品，交由被告持往約定
    地點交付與「亂舞」、「素質」及「JOG 素質弟」等人無疑
    。被告所辯僅係依另案被告丙○○指示，將「一粒眠」放至
    新興市○○○○路之「麥當勞」速食店，隨即離開，並不知
    係販賣毒品云云，及證人丙○○嗣於審判中陳稱係被告自行
    上網販賣「一粒眠」，對此並不知情云云，無非互相推諉卸
    責之詞，均非可採。
 (四) 按販賣「一粒眠」等毒品之行為，並無一定之公定價格，每
    次買賣之價格亦各有差異，隨供需雙方之資力或關係之深淺
    或需求之數量、貨源之充裕與否、販賣者對於資金之需求如
    何與殷切與否，以及政府查緝之態度，進而為各種之風險評
    估，而有各種不同之標準，並非一成不變。販賣者從各種「
    價差」或「量差」謀取利潤方式，或有差異，然其所圖利益
    之非法販賣行為目的，則屬相同，並無二致。本件被告否認
    販賣「一粒眠」毒品犯行，而依卷內現有資料，無從推知販
    入、賣出毒品所賺取之差價為何。惟一般民眾普遍認知毒品
    之非法交易，向為政府查禁森嚴且重罰不貸，衡諸常情，倘
    非有利可圖，絕無平白甘冒被重罰高度風險之理，從而，舉
    凡其有償交易，除足反證其確另基於某種非圖利本意之關係
    外，通常尚難因無法查悉其買進、賣出之差價，而諉無營利
    之意思，或阻卻販賣犯行之追訴（最高法院87年度臺上字第
    31 64 號判決意旨參照）。又販賣毒品之所謂販賣行為，係
    行為人基於營利之目的，而販入或賣出毒品而言。販賣毒品
    者，其主觀上須有營利之意圖，且客觀上有販賣之行為即足
    構成，至於實際上是否已經獲利則非所問。即於有償讓與他
    人之初，係基於營利之意思，並著手實施，而因故無法高於
    購入之原價出售，最後不得不以原價或低於原價讓與他人時
    ，仍屬販賣行為。必始終無營利之意思，縱以原價或低於原
    價有償讓與他人，方難謂為販賣行為，而僅以轉讓罪論處（
    最高法院93年度台上字第1651號判決意旨參照）。本件被告
    與另案被告丙○○同財共居，急需生活費，始由被告上網尋
    找買家，而將二人原欲供己施用之「一粒眠」毒品加以變賣
    ，然二人並非已戒除毒癮，雖暫將現有之「一粒眠」賣出，
    仍需再購入以供二人施用，且二人為賣出毒品，甘冒為警查
    緝之風險，由被告上網兜售，再親赴約定地點交付毒品，如
    謂無利可圖，何人能信，足見其等確有營利之意圖，甚為明
    確。
 (五) 綜上所述，本件事證明確，被告販賣第四級毒品「一粒眠」
    之犯行，已堪認定，應予依法論科。
三、論罪科刑部分：
 (一) 按行為後法律有變更者，適用行為時之法律。但行為後之法
    律有利於行為人者，適用最有利於行為人之法律，刑法第2
    條第1 項定有明文。又有關新舊法之比較，應就罪刑有關之
    共犯、未遂犯、想像競合犯、牽連犯、連續犯、結合犯以及
    累犯加重、自首減輕暨其他法定加減原因與加減例等一切情
    形，綜其全部罪刑之結果而為比較（最高法院95年第8 次刑
    事庭會議決議參照）。本件被告行為後，如附表所示之法律
    已有變更，並於95年7 月1 日施行。玆經比較結果，裁判時
    之法律並非有利於被告。揆諸前開規定，自應適用行為時即
    修正前之法律。
 (二) 第按以自己犯罪之意思而參與犯罪構成要件行為之實施者，
    均為共同正犯，其意思聯絡並不限於事前有所謀議，僅於行
    為當時有共同犯意聯絡者，亦屬之。且其表示之方法，不以
    明示通謀為必要，即相互間有默示之合致，亦無不可（最高
    法院25年上字第2253號、73年臺上字第2364號判例意旨參照
    ）。本件被告與另案被告丙○○同財共居，因欠缺共同生活
    費用，乃決意將二人先前合資購買欲供己施用之「一粒眠」
    賣出，以賺取生活費用，由被告上網兜售尋覓買家，再由丙○○將其保管之「一粒眠」交予被告持往交易地點交付，均
    係以自己犯罪之意思，而參與犯罪構成要件之行為。且二人
    事前即預以前次合資販入之全部「一粒眠」毒品為賣出之標
    的，則被告於網路上尋得買家後，即可拿取「一粒眠」毒品
    前往約定地點交付，本在被告與丙○○之犯意聯絡範圍內，
    不需逐次告知另案被告丙○○，二人對於各次販賣之犯行，
    均應論以共同正犯。
 (三) 次按「一粒眠」（硝甲西泮〈Nimetazepam 〉）係毒品危害
    防制條例第2 條第2 項第4 款所定之第四級毒品。本件被告
    甲○○販賣「一粒眠」與綽號分別為「亂舞」、「素質」之
    不詳成年男子，核其所為，係犯同條例第4 條第4 項之販賣
    第四級毒品既遂罪；販賣相同毒品予喬裝之員警，未及交付
    即遭查獲，則係犯同條例第4 條第4 項、第6 項之販賣第四
    級毒品未遂罪。被告甲○○與另案被告丙○○就上開犯行間
    ，皆有犯意聯絡及行為分擔，均應論以共同正犯。又先後二
    次販賣第四級毒品既遂、一次販賣第四級毒品未遂犯行，均
    時間緊接，觸犯構成要件相同之罪名，顯係基於概括犯意反
    覆為之，為連續犯，應依修正前刑法第56條之規定，以情節
    較重之販賣第四級毒品既遂一罪論，並加重其刑。
 (四) 本院審酌被告應知「一粒眠」毒品有成癮性，且戕害施用者
    之身心健康，向為政府嚴令查禁，竟為圖謀私利，一再販賣
    上開毒品，法紀觀念淡薄，犯罪所生危害非輕。於審判中復
    推諉責任，否認犯行，犯罪後態度欠佳，本應重懲；惟念其
    係75年11月4 日出生，於行為時甫滿18歲，前未曾有犯罪科
    刑紀錄，分別有其年籍表及臺灣高等法院被告前案紀錄表各
    1 份在卷可憑，年輕識淺而思慮不週，未能充分認識販賣毒
    品之嚴重後果，復因心性不定，致受另案被告丙○○之不良
    影響，如強令其負與一般成年犯相同之罪責，實屬過苛等一
    切情狀，認檢察官具體求處有期徒刑4 年，略嫌過重，爰從
    輕量處如主文所示之刑，以示懲儆，並勵自新。
 (五) 又按毒品危害防制條例第2 條第2 項規定，毒品依其成癮性
    、濫用性及對社會危害性分為四級，並就製造、運輸、販賣
    、意圖販賣而持有、以非法方法使人施用、引誘他人施用及
    轉讓等不同品項毒品之行為，分別定其處罰。至施用或持有
    第三、四級毒品，因其可罰性較低，故予除罪化，僅就施用
    及持有第一、二級毒品科以刑罰。惟鑑於第三、四級毒品均
    係管制藥品，特於同條例第11條之1 明定無正當理由，不得
    擅自持有；第18條第1項後段復規定查獲之第三、四級毒品
    ，無正當理由而擅自持有者，沒入銷燬之。從而，依同條例
    第18條第1項後段應沒入銷燬之毒品，專指查獲之施用、持
    有第三、四級毒品而言；倘係查獲之製造、運輸、販賣、意
    圖販賣而持有、以非法方法使人施用、引誘他人施用或轉讓
    之第三、四級毒品，既屬同條例相關法條明文規定處罰之犯
    罪行為，即非該條項應沒入銷燬之範圍。又同條例第19條第
    1 項所定「供犯罪所用或因犯罪所得之物」，係指犯第4 條
    至第9 條、第12條、第13條或第14條第1 項、第2 項之罪所
    用或所得之物，不包括毒品本身在內，自不得為第三、四級
    毒品之沒收依據（以犯第4 條第4 項販賣第四級毒品罪為例
    ，其供犯罪所用之物，當指「供販賣第四級毒品所用之物」
    而言；第三級毒品本身為販賣之標的，為遂行販賣該毒品使
    用之物，始屬「供犯罪《犯第4 條第4 項之販賣第四級毒品
    罪》所用之物」）。同條例對於查獲之製造、運輸、販賣、
    意圖販賣而持有、以非法方法使人施用、引誘他人施用及轉
    讓第三、四級毒品之沒收，並無特別規定，如其行為已構成
    犯罪，則該毒品即屬不受法律保護之違禁物，應回歸刑法之
    適用，依刑法第38條第1 項第1 款之規定沒收之（最高法院
    95年度臺上字第911 號判決意旨參照）。本件扣案之「一粒
    眠」50顆，經送高雄醫學大學附設中和紀念醫院檢驗結果，
    均屬第四級毒品硝甲西泮（Nimetazepam） ，有該醫院檢驗
    報告3 份在卷可參（偵卷第43、44、51頁）。上開毒品均屬
    被告與另案被告丙○○共同販賣之標的，且屬違禁物，均應
    依刑法第38條第1 項第1 款之規定宣告沒收。扣案之帳冊1
    頁為另案被告丙○○所有、Panasonic X400型行動電話1 支
     (含門號0000000000號SIM 卡1 張)， 則屬被告所有（依電
    信業者交易習慣，SIM 卡經交付予客戶使用後，即不再回收
    ），均係供本件販賣毒品所用之財物，亦據渠等陳明在卷，
    應依共同正犯責任共同原則，依毒品危害防制條例第19條第
    1 項之規定併予宣告沒收。又未扣案之販賣第四級毒品「一
    粒眠」所得共1,300 元，業經被告供承確有收受並交予另案
    被告丙○○（警卷第7 頁、偵卷第24頁），自應依前開原則
    及規定宣告連帶沒收，如全部或一部不能沒收時，以被告與
    另案被告丙○○之財產抵償之。至扣案之不詳藥錠共41 顆
    及晶體3 包，經送上開醫院檢驗結果，錠劑均屬非管制藥品
    「Fluoxetine」、晶體則為甲基安非他命，有檢驗報告5 份
    在卷可參（偵卷第40至42、52、53頁），連同吸食器1 組、
    夾鏈袋81個，均與本件販賣第四級毒品並無關連，檢察官亦
    未舉證上開扣案物確與本件犯行有關，均不予宣告沒收或沒
    收銷燬。
 (六) 另按刑法第62條所規定之自首，以對於未發覺之罪，向有偵
    查權之機關或公務員自承犯罪，進而接受裁判為要件；而具
    有連續犯或牽連犯等裁判上一罪關係之犯罪，苟全部犯罪未
    被發覺前，行為人僅就其中一部分犯罪自首，固仍生全部自
    首之效力，反之，倘其中一部分犯罪已先被有偵查權之機關
    或公務員發覺，行為人事後方就其餘未被發覺之部分，自動
    供認該部分犯行時，僅係自白犯罪而非自首，與自首之要件
    不符，不得依自首之規定邀減刑之寬典（最高法院92年度臺
    上字第5885號判決參照）。本件被告係因販賣第四級毒品未
    遂罪為警查獲，其犯罪業經有偵查權限之公務員所發覺，其
    主動供出裁判上一罪之部分犯行，非屬犯罪未經有偵查權限
    之公務員發覺前主動供承犯行而接受裁判，僅係自白犯罪而
    非自首，不得依自首之規定減刑。縱依修正前後刑法整體比
    較，被告前後二次販賣第四級毒品既遂、一次販賣第四級毒
    品未遂之犯行，如依修正後之新法分論併罰，販賣既遂部分
    並依自首之規定予以減刑之結果，其刑度與依修正前舊法連
    續犯以一罪論並加重其刑，而販賣既遂部分因不符自首要件
    不予減刑之適用結果相較，仍以後者對被告較為有利。
 (七) 末按毒品危害防制條例第17條規定，犯該條例第4 條第4 項
    之販賣第四級毒品罪，須供出毒品來源，始得減刑。然本件
    被告所賣出之「一粒眠」毒品，係先前與另案被告丙○○合
    資，由丙○○向真實姓名不詳，綽號「阿猴」之成年男子所
    購得，是該批毒品之來源應係「阿猴」，而非與被告合資販
    入之另案被告丙○○。本件員警固因被告供述而查獲另案被
    告丙○○，惟被告既未主動向員警供出毒品實際之來源而查
    獲「阿猴」其人，自難邀該條例第17條減刑之寬典，併此敘
    明。
據上論斷，應依刑事訴訟法第299 條第1 項前段，毒品危害防制
條例第4 條第4 項、第19條第1 項，刑法第11條、第2 條第1 項
前段、第28條、修正前刑法第56條，判決如主文。
中    華    民    國    95    年    10    月    30    日
                  刑事第六庭    審判長法  官  曾逸誠
                                      法  官  王  琁
                                      法  官  林柏壽
以上正本證明與原本無異。
如不服本判決，應於判決送達後10日內，向本院提出上訴狀。
中    華    民    國    95    年    10    月    30    日
                                      書記官  林國龍
附錄本案論罪科刑法條：
毒品危害防制條例第4 條
製造、運輸、販賣第一級毒品者，處死刑或無期徒刑；處無期徒
刑者，得併科新臺幣1 千萬元以下罰金。
製造、運輸、販賣第二級毒品者，處無期徒刑或7 年以上有期徒
刑，得併科新臺幣7 百萬元以下罰金。
製造、運輸、販賣第三級毒品者，處5 年以上有期徒刑，得併科
新臺幣5 百萬元以下罰金。
製造、運輸、販賣第四級毒品者，處3 年以上10年以下有期徒刑
，得併科新臺幣3 百萬元以下罰金。
製造、運輸、販賣專供製造或施用毒品之器具者，處1 年以上7
年以下有期徒刑，得併科新臺幣1 百萬元以下罰金。
前五項之未遂犯罰之。
┌───────────────────────────────────────────────┐
│附表                                                                                          │
├──────┬─────────────┬─────────────┬───────┬────┤
│相關變更條文│行為時法（下稱舊法）之內容│裁判時法（下稱新法）之內容│比  較  理  由│備    註│
├──────┼─────────────┼─────────────┼───────┼────┤
│連續犯：    │修正前刑法第56條：「連續數│刪除連續犯之規定。        │行為後新法已刪│應適用較│
│(刑法第56條)│行為而犯同一之罪名者，以一│                          │除連續犯規定，│有利被告│
│            │罪論。但得加重其刑至二分之│                          │此刪除雖非犯罪│之行為時│
│            │一」。                    │                          │構成要件之變更│即舊法論│
│            │                          │                          │，但已影響行為│以連續犯│
│            │                          │                          │人刑罰之法律效│。      │
│            │                          │                          │果，自屬法律有│        │
│            │                          │                          │變更。        │        │
╠══════╪═════════════╧═════════════╧═══════╧════╡
║整體比較結果│依舊法論以連續犯，依新法則應分論併罰，以舊法較有利於行為人。                    │
╚══════╧════════════════════════════════════════╛


司法院資訊處製作；財團法人民間司法改革基金會備份。
